【裁判字號】    90,小上,54
【裁判日期】    900829
【裁判案由】    清償信用卡消費款
【裁判全文】
臺灣板橋地方法院民事裁定  九十年度小上字第五四號
    上  訴  人  甲○○
    被上 訴 人  中國信託商業銀行
    法定代理人  辜濂松
右當事人間請求給付信用卡消費款事件，上訴人對於中華民國九十年五月十六日本院
板橋簡易庭九十年度板小字第二八六號第一審判決提起上訴，本院裁定如左：
    主      文
上訴駁回。
第二審訴訟費用新台幣壹仟零伍拾柒元由上訴人負擔。
    理      由
一、按對於小額程序之第一審判決之上訴，非以其違背法令為理由，不得為之，民事
    訴訟法第四百三十六條之二十四第二項定有明文。依同法第四百三十六條之三十
    二第二項準用同法第四百六十八條、第四百六十九條第一款至第五款之規定，判
    決不適用法規或適用不當，為違背法令；判決有同法第四百六十九條第一款至第
    五款情形之一者，為當然違背法令。是當事人對於小額程序之第一審判決提起上
    訴，如以判決有民事訴訟法第四百六十八條規定不適用法規或適用法規不當為理
    由者，其上訴狀或理由書應有具體之指摘，並揭示該法規之條項或其內容。若係
    成文法以外之法則，應揭示該法則之旨趣。倘為司法院解釋或最高法院之判例，
    則應揭示該判解之字號或其內容。如以民事訴訟法第四百六十九條第一款至第五
    款情形為理由時，其上訴狀或理由書，應揭示合於該條款之事實。上訴狀或理由
    書如未依此項方法表明，或其所表明者，顯與上開法條規定之情形不相合時，即
    難認已對小額程序第一審判決之違背法令有具體之指摘，其上訴自難認為合法。
二、本件上訴人對小額程序之第一審判決提起上訴，核其上訴狀所載之上訴理由無非
    係指稱：（一）信用卡消費契約固難以民法上單一之有名契約予以歸類涵攝，惟
    核其內涵則非不得謂有民事上委任契約之性質包攝其中。發卡人之所以願為持卡
    人支付款項價金，無非係基於受持卡人委任之聲明，相對而言，發卡人亦非無償
    謂持卡人支付價金，而係與特約商店約定，特約商店將其對持卡人之價金債權轉
    讓與發卡銀行。本件被盜刷之交易行為，因與特約商店成立買賣契約者，並非上
    訴人，從而特約商店即對上訴人無價金債權存在，特約商店顯無債權轉讓予被上
    訴人，故上訴人對被上訴人並無債務存在。（二）上訴人於接獲被上訴人客服中
    心電話通知，將上訴人檢視信用卡發之遺失，並辦理掛失手續。原審憑上訴人事
    後回憶之陳述，而認定上訴人於八十九年六月二十六日下午四時利用被上訴人公
    司板橋分行提款機繳款時應即知悉信用卡遺失，實屬擅斷。（三）上訴人與被上
    訴人間信用卡約定條款第三條之規定，對掛失前二十四小時以前遭冒刷之損失歸
    由持卡人負擔之約定，違反消費者保護法第十二條第二項第一款規定之原則。（
    四）上訴人之持卡為一附有照片信用卡，特約商店從持卡人照片即可辨識使用人
    是否同一，茲特約商店未盡其應有之注意義務，而未發現非真正持卡人之簽名消
    費，亦屬特約商店或聯合信用卡中心有無違反之危險負擔問題，難令持卡人負擔
    此一風險云云。
三、查依上訴人所指上開上訴意旨，並未具體表明原審判決有何不適用法規、適用法
    規不當或有民事訴訟法第四百六十九條第一款至第五款之情形，僅係就原審取捨
    證據、認定事實之職權行使，指摘原判決不當。至上訴人指稱兩造信用卡約定條
    款第三條規定違反消費者保護法第十一條第二項第一款，而原審未查顯有違誤云
    云，惟查兩造信用卡約款「第三條」並無上訴所指之約定，兩造有關信用被竊、
    遺失或其他喪失占有時之權利義務，係約定於「第十七條」，其中亦無「掛失前
    二十四小時以前遭冒刷之損失歸持卡人負擔」之約定，是上訴人以兩造間所無之
    約定，指稱該約定違反消費者保護法第十一條第二項第一款云云，自屬無據，亦
    難認係對原審判決有何不適用法規或適用法規不當，已為具體之旨摘，依首揭說
    明，應認其上訴為不合法。
四、訴訟費用之負擔：經查本件上訴費用為新台幣（下同）八百八十七元，郵資為一
    百七十元，合計為一千零五十七元，應由上訴人負擔，爰確定如主文第二項所示
    。
五、據上論結，本件上訴為不合法，依民事訴訟法第四百三十六條之三十二第二項、
    第四百三十六條之一九第一項、第四百四十四條第一項前段、第九十五條、第七
    十八條，裁定如主文。
中    華    民      國      九十    年        八      月      二十九    日
                                    臺灣板橋地方法院民事第三庭
~B審判長法官  游婷麟
~B      法官  李君豪
~B      法官  白光華
右為正本係照原本作成。
本裁定不得抗告。
中    華    民      國      九十    年        八      月      二十九    日
~B法院書記官  李錦輝


司法院資訊處製作；財團法人民間司法改革基金會備份。
